臺灣新竹地方法院民事簡易判決
110年度竹北簡字第351號
原      告  三奇機電工程有限公司

法定代理人  張志偉  
訴訟代理人  張麗艷  
被      告  劉靖騰  

上列當事人間給付工程款事件，本院於民國110年11月1日辯論終
結，判決如下：
    主      文
原告之訴駁回。
訴訟費用新臺幣壹仟參佰參拾元由原告負擔。
    事實及理由
壹、程序方面：
一、本件原告原係聲請核發支付命令，惟被告業於法定期間內提
    出異議，依據民事訴訟法第519條第1項規定，應以原支付命
    令之聲請視為起訴。   
二、按訴訟，由被告住所地之法院管轄。被告住所地之法院不能
    行使職權者，由其居所地之法院管轄。訴之原因事實發生於
    被告居所地者，亦得由其居所地之法院管轄；當事人得以合
    意定第一審管轄法院。但以關於由一定法律關係而生之訴訟
    為限。前項合意，應以文書證之；被告不抗辯法院無管轄權
    ，而為本案之言詞辯論者，以其法院為有管轄權之法院。民
    事訴訟法第1條第1項、第24條、第25條定有明文。查兩造間
    所訂定之材料合約書（下稱系爭契約）第12條記載：本合約
    如遇有爭執時，雙方同意以台北地方法院為第一審管轄法院
    。有前開合約書足憑（本院109年度司促字第6750號卷(下稱
    司促卷)第11-15頁），然而被告住居所位於新竹縣竹北市
　　，且被告不抗辯本院無管轄權，已為本案之言詞辯論，揆諸
    前開規定，本件訴訟本院自有管轄權。
貳、實體方面：
一、原告主張：
㈠、兩造於民國（下同）104年1月17日簽訂系爭契約，被告於105
    年6月28日簽收電梯工程移交單後一直拒付電梯工程尾款不
    付，電梯沒有瑕疵，2年內可以免費進行維修，原告打電話
    向被告催繳尾款多次，被告稱電梯有問題，並稱其找人維修
    過了。依系爭契約起訴。　　
㈡、訴之聲明：
  ⒈被告應給付原告13萬元，及自支付命令送達之翌日起至清償
    日止，按年息百分之五計算之利息。
  ⒉訴訟費用由被告負擔。
二、被告答辯：
㈠、當初所有的問題都有跟原告反應，包含門框歪斜，電梯規格
    不符，移交單不是電梯施工完成後簽的，是原告交給我臨時
    使用時叫我簽的，原告未完工，向被告催繳尾款，被告向原
    告告知有瑕疵，原告都沒有處理，造成工程延宕，隔了5年
    才起訴，已逾請求權時效。
㈡、答辯聲明：
  ⒈原告之訴駁回。
　⒉訴訟費用由原告負擔。
　⒊如受不利判決，被告願供擔保，請准宣告免假執行。　　　
三、法院之判斷：
㈠、按所謂製造物供給契約，乃當事人之一方專以或主要以自己
    之材料，製成物品供給他方，而由他方給付報酬之契約。此
    種契約之性質，究係買賣抑或承攬，仍應探求當事人之真意
    釋之。如當事人之意思，重在工作之完成，應定性為承攬契
    約；如當事人之意思，重在財產權之移轉，即應解釋為買賣
    契約；兩者無所偏重或輕重不分時，則為承攬與買賣之混合
    契約，並非凡工作物供給契約即屬承攬與買賣之混合契約。
    是承攬關係重在勞務之給付及工作之完成，與著重在財產權
    之移轉之買賣關係不同，至承攬關係中，材料究應由何方當
    事人供給，通常係依契約之約定或參酌交易慣例定之，其材
    料可能由定作人提供，亦可能由承攬人自備。是工程合約究
    為「承攬契約」抑或「製造物供給契約」，關鍵應在於「是
    否移轉工作物所有權」而定，至材料由何人提供，並非承攬
    定性之必然要件（最高法院102年度台上字第1468號民事判
    決意旨參照）。解釋契約，應於文義上及論理上詳為推求，
    以探求當事人立約時之真意，並通觀契約全文，斟酌訂立契
    約當時及過去之事實、交易上之習慣等其他一切證據資料，
    本於經驗法則及誠信原則，依契約之主要目的及經濟價值作
    全盤之觀察，以為判斷之基礎。契約性質者外，當事人之契
    約仍應定性為單純承攬契約。承攬關係重在勞務之給付，非
    如買賣關係之重在財產權之移轉（最高法院109年度台上字
    第545號民事判決要旨參照）。
㈡、經查，依兩造簽訂之材料合約書記載：茲有甲方（被告）向
    乙方（原告）購買下列產品，雙方議訂買賣條件如下：⒈貨
    品及數量：台灣三奇全電腦電梯壹部。⒉規格：詳如電梯規
    格材質表。⒊電梯單價（不含5%加值稅）：新台幣陸拾參萬
    元整。⒋合約總價（不含5%加值稅）：新台幣陸拾參萬元整
    。⒍付款辦法：⑴合約訂立後，甲方應即支付定金款：計新台
    幣壹拾捌萬元整（手寫2015/12/8匯款）。⑵貨到工地時，甲
    方須再支付貨到款：計新台幣貳拾參萬元整（手寫2016/04/
    15匯款）。⑶交車完成後，甲方須再支付款：計新台幣壹拾
    參萬元整。⑹電梯安裝試車完成後，甲方須在15日內會同乙
    方辦理交車事宜，若甲方超過15日無法辦理交車，則必須視
    同交車將尾款支付乙方。⒐保固責任：乙方承諾於本產品即
    電梯試車完成，並經甲方人員簽認驗收接管證明單之日起負
    責2年保固及維修責任。電梯保養於交車後另訂保養契約。⒑
    本電梯於甲方付清電梯總價款後，其產權移屬於甲方。如甲
    方未能按本合約第6條規定按期付款時，乙方可隨時停止交
    貨或收回電梯，甲方不得異議。有材料合約書在卷足憑（本
    院109年度司促字第6750號卷(下稱司促卷)第11-15頁）。依
    系爭契約內容以觀，原告須完成電梯安裝試車，被告付清電
    梯總價款後，電梯財產權始移轉予被告，應解釋為承攬與買
    賣之混合契約。
㈢、次按承攬人完成工作，應使其具備約定之品質，無減少或滅
    失價值或不適於通常或約定使用之瑕疵，固為民法第492條
    所明定，惟此乃有關承攬人瑕疵擔保責任之規定，與承攬工
    作之完成無涉。倘承攬工作已完成，縱該工作有瑕疵，亦不
    得因而謂工作尚未完成(最高法院85年度台上字第2280號民
    事判決要旨參照)。關於承攬契約之各項權利，立法上咸以
    從速行使為宜，除民法第一百二十七條第七款規定承攬人之
    報酬因二年間不行使而消滅外，同法第五百十四條就定作人
    、承攬人之各項權利（包括請求權及形成權）行使之期間，
    均以一年為限(最高法院104年度台上字第1911號民事判決意
    旨參照)。民法第一百二十七條第八款之所以將商人供給商
    品之代價，規定適用二年之短期時效，主要乃著眼於該項商
    品或產物代價債權，多發生於日常頻繁之交易，亦即平日具
    慣常性之行為，故賦與較短之時效期間以促從速確定。從而
    ，原告若為依其營業登記項目所供給商品之販賣，自可推定
    屬其日常頻繁之交易行為，因而賦與較短時效；惟若原告所
    供給販賣者非其營業登記項目之商品時，能否認定為其日常
    頻繁之交易行為，即非無疑，究竟販賣該商品是否屬於日常
    頻繁之交易，殊有探查釐清之必要，倘不具有平日慣常性，
    即無從認為屬日常頻繁之交易，進而適用上開二年短期時效
    之規定。再者，民法第一百二十七條第八款規定之商人雖不
    必具有一定之條件，惟必須係從事商品販賣實業之人，即以
    販賣為業務之人，始得謂「商人」（最高法院102年度台上
    字第524號民事判決意旨參照）。時效完成後，債務人得拒
    絕給付。民法第144條定有明文。
㈣、原告主張被告未依約給付電梯尾款13萬元之事實，提出材料
    合約書、移交驗收證明與保固書等為證（司促卷第11-17頁
    ），被告不爭執，惟辯稱系爭電梯有瑕疵，規格不符，尚未
    完工，原告請求權已罹於時效等語。經查，被告於105年6月
    28日已簽署移交驗收證明與保固書，其上記載：經驗收情況
    良好並移交此電梯，保固期限為24個月，起算日以移交驗收
    證明單簽日為準。被告雖抗辯系爭電梯有瑕疵，規格不符，
    尚未完工，然並未舉證明之，尚難憑信。次查，原告公司登
    記業務：電梯安裝工程業，有公司登記查詢資料可佐，系爭
    契約為承攬與買賣混合契約，原告之承攬報酬請求權、電梯
    買賣價金請求權依民法第127條第7款、第8款規定為2年。原
    告就系爭電梯尾款13萬元，依材料合約書第6條第⑶款，自被
    告105年6月28日簽署移交驗收證明與保固書即可向被告請求
    ，原告於109年7月9日聲請支付命令，有收狀戳章可佐（司
    促卷第5頁），已罹於2年請求權時效，被告已為時效抗辯，
    自得拒絕給付，原告請求被告給付電梯尾款13萬元，為無理
    由，應予駁回。
㈤、綜上所述，原告依系爭契約請求被告給付電梯尾款13萬元，
    及自支付命令送達之翌日起至清償日止，按年息百分之五計
    算之利息，為無理由，應予駁回。
四、本件判決基礎之事證已臻明確，兩造其餘之攻擊防禦方法及
    所舉之證據，經審酌後核與判決結果不生影響，爰不一一論
    列。
五、據上論結，本件原告之訴為無理由，依民事訴訟法第78條，
    判決如主文。
中　　華　　民　　國　　110 　年　　11　　月　　30　　日
                  竹北簡易庭法　官　林麗玉
以上正本係照原本作成。
如對本判決上訴，須於判決送達後 20 日內向本院提出上訴狀。
如委任律師提起上訴者，應一併繳納上訴審裁判費。
中　　華　　民　　國　　110 　年　　11　　月　　30　　日
                            書記官　郭春慧